臺灣臺中地方法院民事裁定　100年度再微字第2號
再審聲請人　　許嘉惠
再審相對人　　劉泓志
上列當事人間請求損害賠償事件，再審聲請人對於中華民國99年
12月13日本院民事庭99年度小上字第110號民事確定裁定聲請再
審，本院合議庭裁定如下：
    主    文
再審聲請駁回。
再審聲請費用新臺幣壹仟伍佰元由再審聲請人負擔。
    理    由
一、本件再審聲請人聲請再審意旨略以：其因不服本院99年度中
    小字第2226號判決，以應委由專業判決書即交通鑑定委員會
    裁定，而非法官依個人好惡，非專業認知為由提起上訴，卻
    遭本院以99年度小上字第110號判決駁回上訴。根據大法官
    解釋第319、382、462、553號解釋法官應尊重專業判決為必
    須，法官竟不尊重汽車保險肇事分攤處理原則應判聲請人只
    負30％或50％肇責比例，竟亂判為聲請人需付60％肇責，完
    全不利聲請人之錯誤裁判，聲請人認為必須尊重專業，法官
    不依照憲法，顯係錯誤審判，因此依民事訴訟法第496條，
    聲請再審等語。
二、按聲請再審，應於30日之不變期間內提起。上開期間，自裁
    定確定時起算，裁定於送達前確定者，自送達時起算；其聲
    請再審之理由發生或知悉在後者，均自知悉時起算。但自裁
    定確定已逾五年者，不得提起。民事訴訟法第500條第1項、
    第2項、第507條分別定有明文。經查：本院99年度小上字第
    110號確定裁定，於民國99年12月16日寄存送達再審聲請人
    ，此有附於該民事事件卷宗之送達證書可稽，依民事訴訟法
    第138條第2項之規定，自寄存之日起經10日即99年12月25日
    發生送達效力。是於送達翌日起算30日之不變期間，應於10
    0年1月24日確定，查本件再審聲請人係於99年12月31日提出
    再審聲請，此有再審起訴狀附卷足資參照，故未逾30日之不
    變期間，先予敘明。
三、復按對於小額程序之第一審裁判之上訴或抗告，非以其違背
    法令為理由，不得為之。又小額程序之上訴狀內應記載上訴
    理由，表明：(一)原判決所違背之法令及具體內容。(二)依訴訟
    資料可認為原判決有違背法令之具體事實。如未依法表明者
    ，即難認為已對原判決之違背法令已有具體之揭示，上訴難
    認合法，第二審法院應以裁定駁回之。民事訴訟法第471條
    第1項、第444條第1前段，分別定有明文，此於小額事件之
    上訴程序亦準用之。次按，對於確定裁定聲請再審，依法必
    須表明再審理由並遵守不變期間之證據。所謂表明再審理由
    ，必須指明確定裁定有如何合於法定再審事由之具體情事始
    為相當，倘僅泛言有何條款之再審事由，無具體情事者，仍
    難謂已合法表明再審事由，其聲請即屬不合法，毋庸命其補
    正，即得逕行駁回之。經查，本件再審聲請人前就本院臺中
    簡易庭98年度中小字第2226號第一審小額民事判決提起上訴
    ，其上訴理由僅表示原審依警方肇事責任初步分析研判表作
    為判決依據，其認有失公平，希望能以車輛事故鑑定委員會
    的判決為責任認定作為判決基礎等語。惟按鑑定僅為一種調
    查證據之方法，如法院依其調查證據之結果，已得有為裁判
    之心證時，非必依當事人之聲請委諸鑑定人鑑定。蓋證據調
    查原由審理事實之法院衡情裁量，若認事實已臻明瞭，自可
    即行裁判，無庸再為調查（最高法院89年度臺上字第2262號
    判決參照）。又按上訴人於原審未聲請將被上訴人持有簽發
    之支票送請鑑定，從而原審未送鑑定，自不構成違背法令（
    最高法院79年度臺上字第1123號判決參照）。查，本院臺中
    簡易庭99年度中小字第2226號案件審理時，再審聲請人及再
    審相對人均未提出送請鑑定肇事責任，且非本院臺中簡易庭
    違背法令致其未能提出；另再審聲請人所述之汽車保險肇事
    分攤處理原則，係本院臺中簡易庭於99年9月9日以99年度中
    小字第2226號小額民事簡易判決第一審判決後，由再審相對
    人提起上訴時始提出之新攻擊、防禦方法，再審聲請人於本
    院臺中簡易庭及原確定裁定法院時均未主張依汽車保險肇事
    分攤處理原則判斷，亦非本院臺中簡易庭違背法令致未能提
    出，且依民事訴訟法第436條之28之規定於小額訴訟之第二
    審程序本即不得提出上開新攻擊、防禦方法，原確定裁定法
    院未送鑑定及未予斟酌該汽車保險肇事分攤處理原則，均無
    何適用法規錯誤情形；再者，該汽車保險肇事分攤處理原則
    僅係產險公會汽車險委員會所制訂作為保險業理賠之參考資
    料，非屬法令性質，亦非經驗法則，本院臺中簡易庭縱未依
    該原則判斷，仍難認有何判決違背法令之情事，是再審聲請
    人因未依上開規定於上訴狀內具體表明原第一審判決所違背
    之法令與內容，及依訴訟資料可認為原第一審判決有何違背
    法令之具體事實，其上訴自非合法，原確定裁定法院以99年
    度小上字第110號民事裁定乃以再審聲請人上訴不合法為由
    裁定駁回其上訴，於法核無違誤。再審聲請人聲請再審，係
    就原本院臺中簡易庭所為取捨證據、認定事實之職權行使，
    指摘其為不當，並未具體表明本院99年度小上字第110號民
    事裁定有何法定再審事由之情事，而泛以原確定裁定法院不
    依照司法院大法官會議釋字第319、382、462、553號解釋內
    容法官應尊重專業判斷，而不尊重汽車保險肇事分攤處理原
    則，為不利聲請人之裁判，提起本件再審之聲請，尚難認為
    合法。
肆、據上論結，本件再審聲請為不合法，依民事訴訟法第436條
    之32、第505條、第502條第1項、78條、第95條，裁定如主
    文。
中    華    民    國    100    年    2    月     8    日
                  民事第一庭  審判長法  官  李悌愷
                                    法  官  顏世傑
                                    法  官  戴博誠
上正本證明與原本無異。
本件不得抗告。
中    華    民    國    100    年    2    月     8    日
                                    書記官  何俞瑩